【裁判字號】    99,審抗,91
【裁判日期】    990430
【裁判案由】    本票裁定
【裁判全文】
臺灣臺北地方法院民事裁定              99年度審抗字第91號
抗  告  人  丙○○
            乙○○
相  對  人  甲○○
上列當事人間聲請本票准許強制執行事件，抗告人對於民國99年
3月3日本院99年度司票字第1988號裁定提起抗告，本院裁定如下
：
    主  文
抗告駁回。
抗告費用新臺幣壹仟元由抗告人連帶負擔。
    理  由
一按執票人向本票發票人行使追索權時，得聲請法院裁定後強制
  執行，票據法第123 條定有明文；如本票未載付款地者，以發
  票地為付款地，此觀諸票據法第120條第5項規定即明。又按本
  票執票人，依上開規定，聲請法院裁定許可對發票人強制執行
  ，係屬非訟事件，此項聲請之裁定，及抗告法院之裁定，僅依
  非訟事件程序，以審查強制執行許可與否，並無確定實體上法
  律關係存否之效力，如發票人就票據債務之存否有爭執時，應
  由發票人提起確認之訴，以資解決（最高法院57年台抗第76號
  判例參照）。
二經查：
  (一)本件相對人主張其執有抗告人於民國98年7 月17日共同簽發
    、金額新臺幣（下同）50,000,000元、到期日為98年8月5日
    且免除作成拒絕證書之本票一紙，詎屆期提示未獲付款，為
    此聲請原法院裁定准予強制執行等情，業據提出與所述相符
    之本票1 件為證。抗告人雖辯稱：系爭本票未記載付款地，
    依票據法第11條第1 項規定，因欠缺法定形式要件而屬無效
    云云。惟查，抗告人雖未於系爭本票記載付款地，然彼等並
    不爭執系爭本票緊鄰「發票人」欄下方「地址」欄記載「臺
    北市○○○路○段171巷18號15樓」等字（見原審卷第5頁）
    ，就系爭本票形式上觀察，應認上址為發票地。準此，系爭
    本票雖未記載付款地，但既載有發票地，依票據法第120 條
    第5 項規定，自應以上開所載發票地為系爭本票之付款地。
    是系爭本票就形式上觀之，應認其已具備本票各項應記載事
    項，合於票據法第120 條規定，即屬有效之本票。原法院裁
    定准予強制執行，於法並無不合。抗告人辯稱系爭本票因未
    記載付款地而屬無效票據云云，自不足採。
  (二)抗告人雖復辯稱：系爭本票之簽發欠缺原因關係，彼等得依
    票據法第13條規定反面解釋對抗執票人即相對人云云。然抗
    告人簽發系爭本票是否欠缺原因關係，及其原因關係為何等
    節，核屬實體法上之爭執，揆諸首揭說明，尚非本件非訟事
    件所得加以審究。抗告人指摘原裁定不當，求予廢棄，為無
    理由，應予駁回。
三據上論結，本件抗告為無理由，依非訟事件法第46條、第21條
  第2項、第24條第1項，民事訴訟法第495條之1第1項、第449條
  第1項、第85條第2項，裁定如主文。
中    華    民    國    99    年    4    月    30     日
                  民事第六庭審判長法  官  朱漢寶
                                  法  官  許純芳
                                  法  官  陳婷玉
以上正本係照原本作成
如不服本裁定，僅得於收受本裁定正本送達後10日內，以適用法
規顯有錯誤為理由並委任律師為訴訟代理人，向本院提出再抗告
狀，（須附繕本一份及繳納再抗告裁判費新臺幣1,000 元），經
本院許可後始可再抗告。
中    華    民    國    99    年    4     月    30      日
                                  書記官  吳鸝稻

司法院資訊處製作；財團法人民間司法改革基金會備份。
